【裁判字號】    97,交抗,122
【裁判日期】    970131
【裁判案由】    違反道路交通管理處罰條例
【裁判全文】
臺灣高等法院交通事件裁定             97年度交抗字第122號
抗   告   人
即 受處分 人
即聲明異議人  甲○○
上列抗告人因違反道路交通管理處罰條例案件，不服臺灣板橋地
方法院，中華民國96年12月25日所為裁定（96年度交聲字第1299
號），提起抗告，本院裁定如下：
    主  文
抗告駁回。
    理  由
一、本件抗告意旨略以：
（一）抗告人（即聲明異議人）於原聲明異議狀之答辯請續予援
      引適用。按抗告人之原聲明異議狀所載如下：
  、依「道路交通管理處罰條例第7之2條第2項」規定，對於
      超過規定速度之違規行為，採非固定式科學儀器取得證據
      資料證明者，於高速公路須至少於300公尺前，明顯標示
      之。
  、警車開啟車燈駐停於國道一號南向274.5公里處，以雷射
      槍測得481M處，聲明異議人車輛行速114KM，依此推算異
      議人車輛位置應是274.019公里處，顯然在告示牌（約
      274.2 公里）前181公尺，亦即警車在聲明異議人車輛到
      達告示牌前即已取締，聲明異議人既未到達告示牌，何能
      知「警示」？員警之告發，顯然違反「道路交通管理處罰
      條例第7之2第2項」之立法目的？
  、員警於實施雷射槍測速時，並未開啟車燈，試問於四處黑
      暗中，天候、視野良好，對無近視（兩眼視力祼視1.0）
      之人，能看多遠外之警車燈？應有1KM以下，尤其是一般
      人對警車燈又特別敏感，直覺反應，只有更警覺，不可能
      無視「警車燈」而超速行駛至481M處被雷射槍測得？故本
      案警車燈於實施雷射槍測速時，並未開啟，是於測速後，
      進行攔檢時始開啟。
  、又時速114KM，雖超速，應未達「明顯快速」，如不用機
      器測速，可知否？尤其遠在481M外，員警如何發現行車明
      顯快速云云，為此聲明異議，請求撤銷原處分云云。
（二）本案依台灣板橋地方法院交通法庭九十六年度交聲字第一
      二九九號裁定，依舉發員警具結證稱：「…我的測速機器
      …測至四百八十幾公尺…，我測速時，在二百七十四點一
      公里及二百七十二點二公里各有一個告示牌…。」，認定
      伊違規所辯不足採云云，惟查：
  、依道路交通管理處罰條例第七之二條第二項規定，對於超
      過規定速度之違規行為，採非固定式科學儀器取得證據資
      料證明者，於高速公路須至少於三百公尺前，明顯標示之
      。本案設置告示位置約二百七十四點二公里處，非警署回
      函所稱二百七十四點一公里處，合先陳明。
  、警車開啟車燈駐停於國道一號南向二百七十四點五公里處
      ，『經雷射槍定行速一百十四公里，限速一百公里，超速
      十四公里（測距四百八十一公里）』，換言之，警車於國
      道一號南向二百七十四點五公里處，以雷射槍測得四百八
      十一公尺處，聲明異議人車輛行速一百十四公里，依此推
      算聲明異議人車輛位置應是二百七十四點０一九公里處，
      顯然在告示牌（約二百七十四點二公里）前一百八十一公
      尺，亦即警車在聲明異議人車輛到達告示牌前即已取締，
      聲明異議人車輛既未到達告示牌，何能知「警示」？員警
      之告發，顯然違反「道路交通管理處罰條例第七之二條第
      二項」之立法目的。
  、員警證稱：「…我測速時，在二百七十四點一公里及二百
      七十二點二公里各有一個告示牌…。」，原審顯未查，「
      道路交通管理處罰條例第七之二條第二項」之立法目的，
      係在規範「舉發當時」，須至少於三百公尺前，明顯標示
      之，本案員警於「舉發當時」，顯然違法，詳抗告人前項
      所述。員警確以「…二百七十二點二公里有一個告示牌…
      。」意圖混淆，換言之，如員警所述為是，那高速公路或
      各公路只要於頭尾各立一個告示牌即可，何必於各路段立
      告示牌？當然不是。
  、人民違法本應受罰：惟人民、員警皆應守法，司法應立於
      「依法」裁定，否則，如何昭信於民，以不負於全民期待
      ，請求撤銷原裁定云云。
二、按汽車行駛於高速公路、快速公路或設站管制之道路，不遵
    使用限制、禁止、行車管制及管理事項之管制規則，而有行
    車速度超過規定之最高速限或低於規定之最低速限行為者，
    處汽車駕駛人新臺幣3000元以上6000元以下罰鍰，並記違規
    點數1點，道路交通管理處罰條例第33條第1項第1款、第63
    條第1項第1款分別定有明文。
三、原處分意旨略以：本件受處分人即異議人甲○○於民國（下
    同）96年7月7日2時46分許，駕駛車號2031-JY號自小客車，
    行經國道一號南下274.5公里處，因「汽車行駛高速公路速
    度超過規定最高速限（未滿20公里）」之違規，經內政部警
    政署國道公路警察局執勤員警逕行舉發，嗣異議人不服向原
    處分機關提出申訴，經原處分機關函轉原舉發機關查處無誤
    後，原處分機關爰依道路交通管理處罰條例第33條第1項第1
    款之規定，及同條例第63條第1項第1款（裁決書漏載第1項
    第1款）規定，裁處異議人罰鍰新臺幣（下同）3000元，及
    記違規點數1點云云。
四、原審為上開異議駁回之裁定，其意旨略以：
（一）本件異議人即受處分人甲○○確曾於96年7 月7 日2 時46
      分許，駕駛車號2031-JY 號自小客車，行經國道一號南下
      274.5 公里處，因「汽車行駛高進公路速度超過規定最高
      速限（未滿20公里）」之違規，經內政部警政署國道公路
      警察局執勤員警逕行舉發，嗣異議人不服向原處分機關提
      出申訴，經原處分機關函轉原舉發機關查處無誤後，原處
      分機關爰依道路交通管理處罰條例第33條第1 項第1 款之
      規定，及同條例第63條第1 項第1 款規定，裁處異議人罰
      鍰3000元，及記違規點數1 點，此有內政部警政署國道公
      路警察局公警局交字第Z4B002235 號舉發通知單、內政部
      警政署國道公路警察局第四警察隊96年7 月31日公警四交
      字第0960471855號函、交通部公路總局臺北區監理所北監
      自裁字裁40-Z4B002235號裁決書各1 紙在卷可稽。
（二）異議人雖以前開情詞置辯，惟此亦經內政部警政署國道公
      路警察局第四警察隊舉發員警即證人黃世賢到庭具結證稱
      ：「（問：本件是否你舉發？請陳述舉發當時情形？）是
      。當天清晨兩點多，我在274.5 公里處執行測速巡邏，異
      議人的前方有一部車，我有測速，沒有超速，我再測異議
      人的車速，當時深夜，車子很少，異議人的車速是114 公
      里。我的測速機器可以測到480 幾公尺，依照道路交通管
      理處罰條例第7之2條第2項在高速公路測速，至少要在三
      百公尺前設標示，我測速時，在274.1公里及272.2公里各
      有一個告示牌，我在測速時，我的車輛大小燈都有開。我
      們現在測速的雷射槍是要瞄準車子，一次只能測一部車，
      就是一對一單點測速，所以不可能誤測，當時我先測前面
      那部車，後面就只有異議人這部車子。我在測時速，沒有
      開警示燈，但車輛違規時，如果要攔停時，才需要開警示
      燈。」等語明確（見原審96年9月21日訊問筆錄第1至2頁
      ），並庭呈有「前有測速取締」告示牌之照片2幀附卷可
      稽。依證人所證，顯見本件執勤員警當時以手持式雷射測
      速槍施測之對象，確係異議人無訛，並因測得異議人有未
      依速限標誌指示行駛之違規行為，始加以舉發，而證人黃
      世賢為國道公路警察，平日職司犯罪偵查及道路交通管理
      、維護交通秩序之指揮稽查等工作，其等與異議人間，素
      昧平生又無怨隙，應無甘冒偽證罪責，故為不實舉發之理
      由存在，是證人黃世賢證述其等可確認當時確係鎖定異議
      人車輛測得超速行駛一節應屬可信。再者，本院觀諸證人
      庭呈之上開照片2幀，於異議人被舉發路段之前，主管機
      關確係設有明顯之警告駕駛人前有測速照相之警告標誌，
      該警告標誌設於本件異議人行經之處，供用路人及駕駛人
      遵循辨識，而本件異議人為合法領有駕駛執照之人，本應
      隨時注意及遵守道路交通標誌、標線、號誌，是異議人此
      點所辯，當無足採。
（三）另異議人援引內政部警政署函頒「警察機關舉發交通違規
      應注意事項」之命令，指摘舉發員警未依規定執行勤務，
      惟縱使該員警於執勤時未啟警示燈，執勤方式有違規定，
      然此無礙於異議人行車超速之事實，是異議人自不得以上
      開事項，據為免責之事由。又駕駛人駕駛車輛或行人在道
      路上，均應遵守道路交通標誌、標線號誌之指示、警告、
      禁制規定，警員執行取締交通違規勤務，本得視道路位置
      及車流狀況，兼衡往來車輛與自身安全等因素，擇其適當
      方式為之，用路人及駕駛人不得以現場有無警員執行取締
      交通違規勤務，或其執法方式適當與否，作為是否遵守交
      通規則之依據，更非得以此解免其違規行為之罰責；異議
      人執此為辯，自非有據。
（四）從而，原審以本件異議人前開違規事證已足堪認定，則原
      處分機關依據前揭道路交通管理處罰條例第33條第1項第1
      款、第63條第1項第1款之規定，裁處異議人罰鍰3千元，
      並記違規點數1點，核無違誤，因之認本件異議人之異議
      為無理由，而為駁回之裁定。
五、本院查：
（一）按道路交通管理處罰條例第七條之二第三項固規定：「對
      於前項第九款（即行車速度超過規定之最高速限或低於規
      定之最低速限）之違規行為，採用固定或非固定式科學儀
      器取得證據資料證明者，於一般道路須至少於一百公尺，
      於高速公路、快速道路須至少於三百公尺前，明顯標示之
      。」，抗告人並為前開抗告意旨所指之抗告，惟查：
  、本件舉發之證人黃世賢在原審證稱：「當天清晨兩點多，
      我在274.5公里處執行測速巡邏，異議人的前方有一部車
      ，我有測速，沒有超速，我再測異議人的車速，當時深夜
      ，車子很少，異議人的車速是114公里。我的測速機器可
      以測到480幾公尺，．．．，我測速時，在274.1公里及
      272.2公里各有一個告示牌，我在測速時，我的車輛大小
      燈都有開。」云云；經核閱卷附相片，在前開公路南下
      274.1公里及272.2公里處，確實各有有一個記載：「前有
      測速取締」之黃底黑字告示牌乙節，有照片二幀附卷可稽
      。
  、按抗告人在被雷達槍測到時，縱如抗告意旨所稱：「警車
      於國道一號南向二百七十四點五公里處，以雷射槍測得四
      百八十一公尺處，聲明異議人車輛行速一百十四公里，依
      此推算聲明異議人車輛位置應是二百七十四點０一九公里
      處，顯然在告示牌（約二百七十四點二公里）前一百八十
      一公尺」，惟在之前之二百七十二點二公里處，既已有警
      示告示牌，如前所述，則證人黃世賢當時之舉發，顯無違
      反前開「高速公路、快速道路須至少於三百公尺前，明顯
      標示之」之規定。
  、綜上所述，本件之舉發抗告人超速，並無違反前開規定甚
      明；原審因之據以駁回抗告人異議之聲明，經核其認事用
      法並無不合，本件抗告人之抗意旨仍執前詞，指原裁定不
      當，難認為有理由，應予駁回。
六、據上論結，應依道路交通案件處理辦法第26條，刑事訴訟法
    第412條，裁定如主文。
中    華    民    國    97    年    1     月    31    日
                  刑事第一庭審判長法  官  許國宏
                                  法  官  楊貴志
                                  法  官  許增男
以上正本證明與原本無異。
不得再抗告。
                                  書記官  葉金發
中    華    民    國    97    年    1     月    31    日


司法院資訊處製作；財團法人民間司法改革基金會備份。
